臺灣新竹地方法院刑事判決　　　　　　　　　　　　　九十三年度易字第三八三號
　　公　訴　人　臺灣新竹地方法院檢察署檢察官
　　被　　　告　丁○○　男　四.
右列被告因贓物案件，經檢察官提起公訴（九十三年度偵字第二八四八號），本院判
決
如左：
　　主　　　文
丁○○無罪。
　　理　　　由
一、公訴意旨略以：被告丁○○於民國九十年三月二十八日十八時許，至同年四月二
　　十二日十九時許之間某時，在不詳處所，明知不詳年籍者所交付之付款人為匯通
　　商業銀行新竹分行，票面金額新臺幣一萬七千五百元，支票號碼ＡＬ00000
　　00號之支票一紙，來源不明，可疑為他人失竊之贓物（該紙支票屬被害人戊○○所有，前於九十年三月二十八日十八時許，在新竹市十八尖山停車場處失竊之
　　物），竟仍予收受，嗣於同年四月二十二日十九時許，在新竹市十八尖山第二停
  　車場處，因另涉竊盜案件為警逮捕到案，當場經警察覺其丟棄該紙支票，始悉上
　　情（被告與共犯己○○、丙○○共同涉及另案竊盜犯行部分，業經臺灣高等法院
　  判決以九十一年度上易字第三五二一號判決判處有期徒刑七月確定在案，並於九
    十三年六月十八日執行完畢出監），因認被告涉犯刑法第三百四十九條第一項之
    收受贓物罪嫌等語。
二、按犯罪事實應依證據認定之，無證據不得認定犯罪事實；又積極證據不能證明被
    告犯罪者，應諭知無罪之判決，刑事訴訟法第一百五十四條第二項、第三百零一
　　條第一項分別定有明文。次按認定犯罪事實，須依證據，而所謂證據，係指合法
　  之積極證據就犯罪事實能為具體之證明者而言；又認定不利於被告之事實，須依
    積極證據，苟積極證據不足為不利於被告事實之認定時，即應為有利於被告之認
　　定，更不必有何有利之證據，最高法院三十年上字第八一六號著有判例足資參照
　　。再所謂「積極證據足以為不利被告事實之認定」，係指據為訴訟上證明之全盤
　  證據資料，在客觀上已達於通常一般人均不致於有所懷疑，而得確信被告確曾犯
    罪之程度，若未達此一程度，而有合理懷疑之存在時，即無從為有罪之確信，此
　　觀同院七十六年台上字第四九八六號判例意旨自明。換言之，刑事訴訟上證明之
  　資料，無論其為直接證據或間接證據，均須達於通常一般之人均不致於有所懷疑
    ，而得確信其為真實之程度，始得據為有罪之認定，若其關於被告是否犯罪之證
　　明未能達此程度，而有合理性懷疑之存在，致使無從形成有罪之確信，根據「罪
  　證有疑，利於被告」之證據法則，即不得遽為不利被告之認定，最高法院七十六
　　年台上字第四九八六號判例意旨可資參照。其以情況證據（即間接證據）斷罪時
  　，尤須基於該證據在直接關係上所可證明之他項情況事實，本乎推理作用足以確
　　證被告有罪，方為合法，不得徒憑主觀上之推想，將一般經驗上有利被告之其他
  　合理情況逕予排除，此觀諸最高法院三十二年上字第六七號判例意旨亦甚彰明。
三、公訴人認被告涉有前開收受贓物罪嫌，無非以被害人之指述、證人乙○○、甲○○之證述，贓物認領保管單一紙為其主要論據。訊據被告固坦承有於前開時、地
　　，因與共犯己○○、丙○○另涉竊盜案件為警逮捕，並於查獲現場之花圃內發現
　　前開支票之事實，惟矢口否認有何公訴人所指之收受贓物犯行，辯稱：系爭支票
　  不是伊持有，伊亦未於經警查獲後，以假裝吐痰之情，順勢將支票丟棄在花圃內
    等語。
四、經查：
(一)被害人戊○○所持有案外人曾美蓮所簽發，發票日為九十年四月三十日，付款人
    為匯通商業銀行新竹分行，支票號碼ＡＬ0000000號、票面金額新臺幣一
　　萬七千五百元之支票一紙放置在其車牌號碼ＳＭＫ─八四五號輕機車之置物箱內
　  ，於九十年三月二十八日十八時許，在新竹市十八尖山停車場處，發覺遭人竊走
    之情，業據被害人戊○○指述綦詳（見九十年度偵字第二六一二號偵查卷第十四
    頁反面、本院九十一年度易字第七九號卷第二六頁），並有贓證物品認領保管條
    收據、新竹市警察局受理刑事案件報案三聯單、刑事案件報案證明申請書及本院
    電話紀錄表各一紙在卷可稽（見同上偵查卷第十九頁、臺灣高等法院九十一年度
    上易字第三五二一號卷第五五頁、第五六頁及本院卷），是前開支票確為被害人
    戊○○遭竊之物無訛。
(二)第查，被告確有於前揭時、地，因與共犯己○○、丙○○另涉竊盜案件為警逮捕
    時，假裝吐痰並順勢將前開支票丟棄在花圃內之事實，業據證人即查獲員警甲○○迭於本院審理時證述：伊與另一名警員乙○○查獲被告及共犯己○○、丙○○
    三人另涉竊盜案件後，叫他們三人站在花圃旁邊，被告即假裝咳嗽轉身要吐痰，
    伊有特別注意被告之動向，即看見被告將手伸進褲子口袋內，轉身拿出揉成一團
    之支票順勢丟到花圃內，伊立刻上前拾起並馬上質問被告為何丟棄該紙支票，事
    後查出該紙支票係被害人在十八尖山失竊之物等語綦詳（見同上偵查卷第五四頁
    反面、本院九十一年度易字第七九號第二五頁及本院卷九十三年八月十九日審判
    筆錄），核與證人即另一名查獲員警乙○○證述：被告於遭伊等查獲後，假裝吐
    痰，伊直覺被告是在丟東西，查看後發覺是被害人遭竊的支票等語大致相符（見
    同上偵查卷第五四頁反面及本院卷九十三年八月十九日審判筆錄），而被告亦自
    承當日確有吐痰，而警員係在伊吐痰之花圃內找到該紙支票等語（見同上偵查卷
    第三四頁、九十三年度偵字第二八四八號偵查卷第十二頁、本院九十一年度易字
    第七九號第四一頁、第四二頁及本院卷第三０頁），足徵證人甲○○、乙○○前
    開所證內容非虛。再參以，證人甲○○及乙○○均係依法執行公務之警員，其等
    與被告素不相識，亦毫無怨隙，此為被告所自承，衡情實無誣陷被告之動機，足
    認證人甲○○及乙○○之前開證詞堪可採信，是被告上開所辯伊未曾持有系爭支
    票，亦未於查獲當時，以假藉吐痰順勢將該紙支票丟棄云云，顯係諉卸刑責之詞
    ，不足採信，準此，被告確實取得持有被害人所失竊之前開支票之情，堪可認定
    。
(三)復查，本案所應審究之重點，乃在於被告係如何取得被害人所持有之前開支票？
    經查，被害人於失竊前開支票後，迄至被告持有支配該紙支票為警查獲之期間，
    並無任何證據足以證明此期間有第三人支配力之介入，被告復未交待持有支配該
    紙失竊支票之來源，則被害人於失竊前開支票而失去支配力後，被告於無第三人
    支配力介入下，因支配力之直接變動，而持有支配該紙失竊之支票，應已足以證
    明被告確係因竊盜而持有支配被害人所失竊之上開支票無疑。
五、綜上所述，公訴人所舉之證據均無足證明被告有何收受贓物之犯行，本院無法形
　　成被告有何公訴人所指收受贓物犯行之確實心證，而依現有事證，反足堪認被告
　  係因竊盜而持有支配前開支票。此外，復查無其他積極證據足認被告涉有收受贓
    物犯行，揆諸前揭規定及判例意旨，尚屬不能證明被告犯罪，自應為被告無罪之
    諭知。
六、末按刑事訴訟法第三百條所謂法院得就起訴之犯罪事實，變更檢察官所引應適用
　　之法條，係指法院於不妨害事實同一之範圍內，得自由認定事實而用法律，必不
　　變更起訴之犯罪事實，僅變更其法條始有適用，如起訴之基本社會事實並非同一
　　，自無變更起訴法條，而逕論罪之餘地，刑法上之竊盜罪及贓物罪，雖同為侵害
　　財產法益之罪，然前者係以自己之犯罪行為直接侵害他人之財產，而後者則以收
　　受、搬運、寄藏、故買他人犯罪所得之物為成立要件，二者犯罪之本質尚難謂無
　　差異，故竊盜罪與贓物罪，兩者非特社會事實歧異，即法律所賦予之評價亦不相
　　同，殊非具有犯罪事實同一性之案件甚明，法院自不得引用刑事訴訟法第三百條
　　之規定，變更檢察官所引竊盜罪法條而判處被告贓物之罪（最高法院八十四年度
　　臺上字第二二一六號判決參照）。本件檢察官起訴記載被告基於收受贓物之犯意
　　於九十年三月二十八日十八時許，至同年四月二十二日十九時許之間某時，在不
　　詳處所，向不詳年籍者收受上開支票贓物，而指被告涉有刑法第三百四十九條第
　　一項之收受贓物罪嫌，顯未就被告竊盜犯行予以訴追，而竊盜與收受贓物之基本
　　犯罪事實又非同一，本院自不得就檢察官起訴書所載之收受贓物事實，變更法條
　　，論以竊盜之罪，故本案判決確定後應另由檢察官為適法之處理，附此敘明。
據上論斷，應依刑事訴訟法第三百零一條第一項，判決如主文。
本案經檢察官詹昭書到庭執行職務。
中　　　華　　　民　　　國　　九十三　　年　　　八　　　月　　三十一　　日
　　　　　　　　　　　　　　　　臺灣新竹地方法院刑事第三庭
　　　　　　　　　　　　　　　　　　審判長法　官  汪銘欽
　　　　　　　　　　　　　　　　　　　　　法　官  林秋宜
　　　　　　　　　　　　　　　　　　　　　法　官  高敏俐
右正本證明與原本無異。
如不服本判決，應於判決送達後十日內向本院提出上訴狀（應附繕本），上訴於臺灣
高等法院。
　　　　　　　　　　　　　　　　　　　　　書記官　賴寶合
中　　　華　　　民　　　國　　九十三　　年　　　八　　　月　　三十一　　日
